臺灣桃園地方法院民事判決　九十一年度簡上字第三○號
　　上　訴　人　甲○○
　　被　上訴人　乙○○
右當事人間請求確認本票債權不存在事件，上訴人對於中華民國九十一年一月七日本
院桃園簡易庭九十年度桃簡字第六五二號第一審判決提起上訴，本院判決如左：
    主  文
上訴駁回。
第二審訴訟費用由上訴人負擔。
    事  實
甲、上訴人方面：
一、聲明：原判決廢棄，確認被上訴人持有上訴人於八十九年五月十日簽發，面額新
    台幣（下同）二百萬元，到期日八十九年十一月十日，票據號碼：000000
    0號之本票（以下簡稱系爭第一本票）債權不存在。
二、陳述：除與原審判決書所載者相同茲予引用外，補稱：
（一）、被上訴人辯稱上訴人於七十六年間至七十七年間曾陸續向被上訴人借款達二
        百七十餘萬，其中七十萬元債務，由上訴人提供門牌號碼桃園縣桃園市○○
        街十一巷三之一號之建築改良物設定抵押擔保予被上訴人，餘二百萬元債務
        ，則由上訴人簽發發票日七十七年一月二十三日，到期日七十七年八月三十
        日，票載金額二百萬元，票據號碼：一○六五七六號之本票（以下簡稱系爭
        第二本票）交予被上訴人收執，惟因上訴人並未清償上開債務，迨八十九年
        五月十日被上訴人向上訴人表明希望清償前開債務，上訴人即簽發系爭第一
        本票以代清償云云，惟被上訴人所辯果非虛妄，則被上訴人為何自七十七年
        起迄八十九年間均未向上訴人請求償還系爭第二本票之二百萬元債務？
（二）、又上訴人簽發系爭第一本票果係為清償系爭第二本票之債務，則上訴人既自
        願清償舊債於前，豈可能反悔於後，再提起本訴之理？
（三）、又被上訴人主張系爭第一本票係上訴人為清償前於七十七年間所積欠之二百
        萬元債務所簽發，則被上訴人自應就其於七十七年間有交付上訴人二百萬元
        之事實，負舉證之責。
三、證據：援用原審之立證方法。
乙、被上訴人方面：
一、聲明：如主文所示。
二、陳述：除與原審判決書所載者相同茲予引用外，補稱：上訴人前於七十六年至七
    十七年間向伊借款二百七十餘萬，然上訴人迄今仍未清償，又八十九年間伊固無
    交付上訴人二百萬元，然因上訴人前積欠伊二百多萬元，且上訴人有更名（原姓
    名為劉家得），伊始要求上訴人簽發系爭第一本票代為清償系爭第二本票。
三、證據：援用原審之立證方法。
    理  由
一、上訴人起訴主張，其於八十九年五月間欲向被上訴人借款二百萬元，遂簽發系爭
    第一本票交被上訴人收執，惟被上訴人收執後竟未交付分文款項，且其於七十六
    、七十七年間向被上訴人借貸之二百七十餘萬元，業已償還其中二百二十餘萬元
　　，僅餘五十萬元未為償還，爰請求確認系爭第一本票債權不存在等語。
二、被上訴人則以，上訴人前於七十六年、七十七年間有向伊借款二百七十餘萬元，
    並簽發系爭第二本票，然上訴人迄未償還，伊始要求上訴人簽發系爭第一本票代
    為清償系爭第二本票等情詞資為辯解。
三、兩造不爭之事實：
（一）、系爭第一及第二本票均為上訴人所簽發。
（二）、被上訴人於八十九年五月間確未交付上訴人二百萬元。
（三）、上訴人於七十六年至七十七年間曾向被上訴人借款二百七十餘萬元。
（四）、上訴人曾於七十六年間就門牌號碼桃園縣桃園市○○街十一巷三之一號之建
        築改良物設定七十萬元之抵押權予被上訴人。
（五）、上述兩造不爭之事實，有上訴人所提本院九十年度票字第一六八三號民事裁
        定及被上訴人所提系爭第二本票各乙紙為證，應堪信為真實。
四、本件爭點及本院之判斷：
（一）、上訴人是否業已償還前於七十六、七十七年間向被上訴人借貸之二百七十餘
        萬元？
(1)、被上訴人主張上訴人前於七十六、七十七年間有向伊借款二百七十餘萬元之事實
    ，為上訴人於本院九十一年四月八日準備程序中所自認，已如前述，是被上訴人
    之主張應堪信為真實。
(2)、至上訴人固辯稱，其業已償還被上訴人上開二百七十餘萬元中之二百二十餘萬元
    云云，惟按主張權利存在之人，應就權利發生之法律要件存在之事實負舉證責任
    ，否認權利存在之人，應就權利妨礙要件，權利消滅要件或權利受制法律要件存
    在之事實負舉證之責，查上訴人辯稱，其業已償還被上訴人二百二十餘萬元，顯
    見，上訴人係主張被上訴人之權利業已消滅，徵諸上開說明，應由上訴人就該權
    利消滅事實負舉證之責，惟至本件言詞辯論終結期日，上訴人迄無法提出實證以
    實其說，故上訴人辯稱，其已償還被上訴人二百二十餘萬元云云，尚無足採。
(3)、小結：被上訴人主張上訴人有積欠伊二百七十餘萬元，尚非無足採信。
（二）、上訴人是否係以系爭第一本票抵償系爭第二本票：
    查系爭第一本票及第二本票均為上訴人所簽發，又上訴人前於七十六、七十七年
    間向被上訴人借貸之二百七十餘萬元，尚未償還等情，均業如前述，足見，上訴
    人果非持系爭第一本票抵償系爭第二本票，則被上訴人為何願僅持系爭第一本票
    ，向上訴人追償，伊為何自七十七年八月三十日迄今（即系爭第二本票到期日）
    ，均未持系爭第二本票向上訴人追償，且上訴人主張系爭第一本票係其於八十九
    年五月間為向被上訴人借貸二百萬元所簽具，然此為被上訴人所否認，上訴人復
    未就此提出實證以佐其說，自難遽加信憑，堪信，被上訴人主張上訴人係以系爭
    第一本票抵償系爭第二本票，尚非無足採信。
五、綜上所述，本件上訴人之主張，尚無足取，被上訴人所辯，尚非無足信憑，原審
    為上訴人敗訴之判決，並無不合，上訴意旨指摘原判決不當，求予廢棄改判，為
    無理由，應予駁回。
六、據上論結，本件上訴為無理由，依民事訴訟法第四百三十六條之一第三項、第四
    百四十九條第一項、第七十八條，判決如主文。
中　　　華　　　民　　　國　　九十一　　年　　　五　　　月　　二十一　　日
                            臺灣桃園地方法院民事第一庭
~B審判長法官　郭琇玲
~B法　　　官　黃漢權
~B法　　　官　林信旭
右為正本係照原本作成
本件不得上訴
中　　　華　　　民　　　國　　九十一　　年　　　五　　　月　　二十一　　日
~B法院書記官　陳美年
